【裁判字號】    99,判,1213
【裁判日期】    991111
【裁判案由】    所得稅法
【裁判全文】
最  高  行  政  法  院  判  決
                                      99年度判字第1213號
上  訴  人  王雪紅
訴訟代理人  傅祖聲  律師
            陳素芬  律師
            陳威駿  律師
被 上訴 人  財政部臺灣省北區國稅局
代  表  人  吳自心
                          送達代收人 劉秋明
上列當事人間所得稅法事件，上訴人對於中華民國98年3月12日
臺北高等行政法院97年度訴字第2151號判決，提起上訴，本院判
決如下：
    主  文
原判決廢棄。
訴願決定及原處分(復查決定)均撤銷。
第一審及上訴審訴訟費用均由被上訴人負擔。
    理  由
一、上訴人係全達國際股份有限公司（下稱全達公司）負責人，
    亦即所得稅法第89條所規定之扣繳義務人，該公司民國91年
    8月至12月給付外國營利事業全達國際香港有限公司（下稱
    全達香港公司）營運管理費，合計新臺幣（下同）3,889,21
    1元，未依同法第88條及第92條規定，於給付時扣繳稅款並
    申報扣繳憑單，案經被上訴人查獲，除限期責令上訴人補繳
    應扣未扣稅款777,842元外（限期補繳稅款部分，上訴人另
    行提起行政救濟），並依所得稅法第114條第1款規定，按應
    扣未扣稅款處1.5倍罰鍰計1,166,700元（計至百元止）。上
    訴人不服（罰鍰處分），申請復查，未獲變更，提起訴願及
    行政訴訟，亦遭駁回，乃提起本件上訴。
二、上訴人起訴主張：本件關於應扣未扣或短扣之稅額裁處罰鍰
    之處分，及關於應扣未扣或短扣之稅額之核定，均應先以上
    訴人有無所得稅法第88條規定扣繳稅款義務為斷；全達公司
    於91年8月至12月間，給付全達香港公司營運管理費3,889,2
    11元；系爭費用屬佣金之部分，依財政部56年台財稅發字第
    12486號及65年8月30日台財稅第35817號函釋之意旨，本國
    營利事業給付國外營利事業之外銷佣金，為該國外營利事業
    之境外所得，無須扣繳我國所得稅；系爭費用屬綜合勞務費
    用之部分，財政部前開函釋亦認定國外營利事業於境外提供
    服務之報酬，非屬應扣繳之中華民國來源所得；被上訴人就
    系爭費用所作成之補繳稅款之處分，於復查及訴願決定除否
    定系爭費用有佣金之性質外，均未詳查綜合勞務費用之性質
    ，即概括將系爭費用歸為「中華民國境內取得之其他收益」
    ，亦屬違誤；縱認系爭費用不得解釋為境外銷售佣金及中華
    民國境外所提供之勞務，亦應將其定性為「中華民國境外經
    營工商之盈餘」，系爭費用確非屬我國所得稅法課徵之稅捐
    客體，而非應扣繳之所得，故上訴人並無此項扣繳稅款義務
    ；上訴人既無扣繳義務，則附隨違反扣繳義務之本件罰鍰處
    分，自應予撤銷。再者，所得稅法第114條第1款就未依規定
    扣繳者依扣繳稅額處以1倍罰鍰，且罰鍰並無上限之規定，
    顯已違反比例原則，據此作成之罰鍰處分，當然違法。又所
    得稅法第114條第1款後段規定，使扣繳義務人僅因未依限補
    發扣繳憑單即可能遭受稅額3倍之處罰，不僅有違司法院釋
    字第327號解釋，亦有違憲法第23條規定之嫌。退萬步言，
    本件即便應補繳稅款，惟就罰鍰部分，上訴人並無過失，亦
    不應受罰；本案所得應否扣繳，因法院判決、主管機關解釋
    函令而有所不同，致兩造對系爭所得之定性產生歧異，惟此
    非可歸責於上訴人者，參照行政罰法第8條規定，按其情節
    亦應免其處罰等語。求為判決撤銷訴願決定及原處分（含復
    查決定）。
三、被上訴人則以：查全達公司91年度支付全達香港公司系爭營
    運管理費用8,652,916元（此為91年度1至12月），該公司91
    年度營利事業所得稅結算申報，系爭營運管理費係列報其他
    費用項下，而非佣金支出項下，並經會計師簽證查核在案。
    本件全達香港公司取得全達公司支付之系爭營運管理費，非
    屬因外銷而衍生之佣金支出，自無財政部56年台財稅發字第
    12486號及65年8月30日台財稅第35817號函釋之適用。又全
    達香港公司提供該公司之人員、場所及相關設備等，而全達
    公司依約給付之營運管理費，究其服務內容，非單純之勞務
    提供，而屬綜合性業務服務之提供，應屬所得稅法第8條第1
    1款規定「在中華民國境內取得之其他收益」，仍應依同法
    第3條第3項規定課稅，是上訴人主張顯係對法令之誤解。至
    上訴人復查時方檢附佣金合約書，主張系爭營運管理費屬外
    銷佣金支出乙節，查該合約書內容與原全達公司91年度營利
    事業所得稅查核簽證報告書之內容係支付全達香港公司營運
    管理費等支出不合，顯有臨訟補據之嫌。另上訴人主張支付
    全達香港公司8,652,916元，其中3,095,148元係其海外處理
    客訴及貨物維修運送等綜合性勞務，勞務提供地在我國境外
    ，亦非屬中華民國來源所得，當無需辦理扣繳稅款乙節，經
    查上訴人支付全達香港公司綜合性業務服務報酬，已如前述
    ，如再加入上訴人主張之處理客訴及貨物維修運送等業務，
    並未改變綜合性業務服務之本質，又本件勞務提供地在國外
    ，而其使用地在國內者，因該勞務與中華民國境內使用之因
    素發生連結關係，尚非單純在我國境外提供勞務，係屬綜合
    性業務服務之提供，應屬所得稅法第8條第11款規定「在中
    華民國境內取得之其他收益」，仍應依同法第3條第3項規定
    課稅，並依同法第88條及第92條規定辦理扣繳。是上訴人主
    張顯係對法令之誤解等語，資為抗辯。求為判決駁回上訴人
    之訴。
四、原審斟酌全辯論意旨及調查證據之結果，以：（一）全達公
    司91年度支付全達香港公司系爭營運管理費用8,652,916元
    ，該公司91年度營利事業所得稅結算申報，系爭營運管理費
    列報其他費用項下，而非佣金支出項下，並經會計師簽證查
    核說明「係支付全達國際（香港）有限公司營運管理費，經
    抽核均取具合法憑證，尚無不符。」上訴人主張系爭營運管
    理費屬外銷佣金支出乙節，與原全達公司91年度營利事業所
    得稅查核簽證報告書之內容係支付全達香港公司營運管理費
    等支出未合，尚難據為有利上訴人之認定。是被上訴人認定
    全達香港公司取得全達公司支付之系爭營運管理費，非屬因
    外銷而衍生之佣金支出，無財政部56年台財稅發字第12486
    號及65年8月30日台財稅第35817號函釋之適用，自屬有據。
    上訴人主張系爭營運管理費，非屬應扣繳之中華民國來源所
    得，並無扣繳義務云云，尚難採據。（二）依據全達公司、
    全達香港公司於90年12月28日簽訂之委任合約書所載，全達
    香港公司提供（服務）內容為物料進出處理（進貨/出貨）
    及按月提出財務報告，及經指明要求之營運資訊，究其服務
    內容，實則尚包含軟體技術開發及全達香港公司之營運管理
    等，即須運用到該公司之人員、場所及相關設備等，以為行
    政營運管理及財務報告、營運資訊之收集整理製作提供，尚
    非單純之勞務提供，且未包括「仲介服務」；而系爭款項乃
    全達香港公司就前揭綜合性業務服務之提供所取得之對價，
    無從割裂整體履約行為以計算請款。又本件勞務提供地在國
    外，而其使用地在國內者，因該勞務與中華民國境內使用之
    因素發生連結關係，尚非單純在我國境外提供勞務，係屬綜
    合性業務服務之提供，應屬所得稅法第8條第11款規定「在
    中華民國境內取得之其他收益」，是被上訴人認定系爭款項
    屬應依同法第3條第3項規定課稅之所得，並應依規定辦理所
    得稅扣繳，洵屬有據。全達公司支付系爭款項，非屬因外銷
    而衍生之佣金支出，已如前述，上訴人所引之財政部64年2
    月24日台財稅第34348號函發布之國內營利事業給付外銷佣
    金辦理扣繳準則規定、65年8月30日台財稅第35817號函釋及
    本院95年度判字第1254號判決，均係就「在中華民國境外提
    供勞務」而為，核與本件綜合性業務服務之提供有間，尚難
    比附援引適用。上訴人主張支付全達香港公司8,652,916元
    ，其中3,095,148元係其海外處理客訴及貨物維修運送等綜
    合性勞務，勞務提供地在我國境外，亦非屬中華民國來源所
    得，當無需辦理扣繳稅款云云，亦非可採。（三）查全達香
    港公司提供服務內容為物料進出處理（進貨/出貨）及按月
    提出財務報告，及經指明要求之營運資訊，是全達香港公司
    提供服務內容係含具經濟價值之財務報告及營運資訊，而全
    達公司依約給付之營運管理費，尚非單純勞務報酬，且本件
    全達香港公司並非本於其營業活動所產生對價，其性質亦非
    屬營業利潤之範疇，是系爭營運管理費亦非屬所得稅法第8
    條第9款之營業盈餘。上訴人主張縱認系爭費用不得解釋為
    境外銷售佣金及中華民國境外所提供之勞務，亦應將其定性
    為「中華民國境外經營工商之盈餘」，始屬適法云云，亦非
    可採。（四）上訴人另主張所得稅法第114條第1款就未依規
    定扣繳者依扣繳稅額處以1倍罰鍰，且罰鍰並無上限之規定
    ，顯已違反比例原則，據此作成之罰鍰處分，當然違法云云
    ；查司法院釋字第327號解釋係針對所得稅法第114條第2款
    規定而為，並非針對所得稅法第114條第1款後段情形而為解
    釋。況所得稅法第114條第1款後段係規定若扣繳義務人未於
    期限內補扣繳或補報扣繳憑單者為處罰，扣繳憑單者，應處
    稅額3倍之罰鍰；另「稅務違章案件減免處罰標準」第6條第
    1項已分別針對違反所得稅法第114條第1款規定應處罰鍰案
    件，就扣繳義務人之各種違章情節，為免罰減輕之處罰，尚
    難謂本件被上訴人所援用之所得稅法第114條第1款後段及「
    稅務違章案件減免處罰標準」第6條第1項規定，有違反比例
    原則。（五）被上訴人以上訴人係全達公司之負責人，該公
    司於91年度給付全達香港公司之營運管理費8,652,916元，
    屬給付國外營利事業取自中華民國境內之其他收益，依所得
    稅法規定，扣繳義務人應於給付時負扣繳及申報義務。上訴
    人就上開稅款之扣繳，縱對其性質及應否扣繳，有所疑義，
    上訴人亦非不可向相關專業機構及人員查詢，於獲得正確及
    充分之資訊後，依規定辦理；且縱上訴人因適用法令錯誤或
    計算錯誤而有溢繳稅款之情形，亦可依稅捐稽徵法第28條規
    定，自繳納之日起5年內提出具體證明，申請退還，然上訴
    人捨此不由，猶有前揭未依同法第88條及第92條規定，於給
    付時扣繳稅款並申報扣繳憑單之違章情形，自難謂其主觀上
    無違反上開規定之過失責任，自應受罰。從而，被上訴人除
    限期責令上訴人補繳應扣未扣稅款及補申報扣繳憑單外，並
    以上訴人雖已補繳扣繳稅款，惟逾期申報扣繳憑單，又全達
    公司91年1月至7月給付之未扣繳稅款，已逾裁罰核課期間，
    乃依所得稅法第114條第1款及稅務違章案件減免處罰標準第
    6條第1項第2款規定，按91年8月至12月（91年1月至7月給付
    之未扣繳稅款，已逾裁罰核課期間）應扣未扣之稅款777,84
    2元處1.5倍罰鍰計1,166,700元（計至百元止），洵屬有據
    。上訴人主張本案所得應否扣繳，因法院判決、主管機關解
    釋函令而有所不同，致兩造對系爭所得之定性產生歧異，惟
    此非可歸責於上訴人，就罰鍰部分，上訴人並無過失，自不
    應受罰，且參照行政罰法第8條規定，按其情節亦應免其處
    罰云云，尚難採據。綜上論述，原處分並無違誤，復查及訴
    願決定，遞予維持，亦無不合等由，乃判決駁回上訴人在原
    審之訴。
五、上訴人上訴意旨及補充理由略謂：（一）依據全達公司與全
    達香港公司於90年12月28日簽訂之佣金合約書明載由全達公
    司委託全達香港公司於大陸地區進行業務推廣，並將客戶仲
    介予全達公司，全達公司則依營收淨額之12％支付佣金予全
    達香港公司。由於全達香港公司除提供仲介服務外，亦因應
    全達公司提供下游廠商技術服務及解決方案所需，為全達公
    司處理客戶申訴及貨物維修運送等事務，故全達公司除給付
    佣金外，並支付全達香港公司3,095,148元之勞務費用。又
    全達公司與全達香港公司為關係企業，結算申報書將關係企
    業間之給付皆列於「其他費用項下」，而非如同給付其他非
    關係企業之佣金是列為「佣金」項下，此並不影響系爭給付
    之性質。然就上開結算申報書之編列疑義，原審卻未通知上
    訴人之簽證會計師到庭說明，而對上訴人提出之佣金合約書
    及有關全達公司及全達香港公司訂有仲介服務約定之事實，
    亦未具體說明其不採之理由，更未表明其形成心證之理由，
    即率爾以該結算申報書將系爭費用列於「其他費用項下」，
    據以認定系爭費用非屬佣金支出，實亦有判決不備理由之違
    法。（二）上訴人於系爭91年度，全達公司給付全達香港公
    司營運管理費共8,652,916元，其中5,557,768元部分屬於佣
    金，其餘3,095,148元部分屬於勞務。前者依財政部函釋無
    須扣繳我國所得稅；後者則因屬中華民國境外勞務報酬，依
    所得稅法第8條第3款規定，亦無須扣繳我國所得稅。縱不論
    系爭給付得否區分部分屬於佣金、部分為服務費用，兩造對
    於系爭費用全部是全達香港公司於境外提供各項管理服務所
    得報酬，並無爭議。且依所得稅法第8條第3款之反面解釋，
    境外提供勞務所取得之報酬，並非我國來源所得，亦無扣繳
    之問題。再者，縱認系爭費用非屬佣金或勞務報酬，核其性
    質，亦應屬於全達香港公司經營商業活動所獲得之利潤，應
    屬所得稅法第8條第9款規定所稱之「經營工商盈餘」，並無
    援引同法第8條第11款之「其他收益」，據此認定系爭款項
    為中華民國來源所得之理，故無須扣繳我國所得稅。原審法
    院就相類似案件（97年度訴字第1455號判決）即認：因該案
    系爭之管理服務費用，應歸屬於所得稅法第8條第3款之「勞
    務報酬」，故該案系爭服務在境外提供，其所取得之報酬即
    非中華民國來源所得，就性質相同案件，原審法院於個案中
    就法律之適用已發生歧異，本院亦有予以統一見解之必要。
    又上訴人已依限補繳稅款，僅因其未於期限者補報扣繳憑單
    者，所得稅法第114條第1款後段仍應依扣繳稅額處以最高3
    倍之罰鍰，且罰鍰並無上限之規定，顯已違反比例原則。故
    被上訴人依所得稅法第114條第1款後段規定處上訴人應扣繳
    稅額1.5倍之罰鍰，亦有違法。再者，對於給付國外營利事
    業之服務費用，究否屬中華民國來源所得而為扣繳標的，財
    政部公布有多項函釋，上訴人依照各該函釋之意旨，有理由
    認定本案應不需扣繳；再徵諸行政法院間對類似案件亦著有
    不同判決前例，顯見此問題在法律上確有不明確之處，實無
    從苛求上訴人得預知系爭費用會被解釋為應扣繳之費用。因
    此，即便認定上訴人因未扣繳行為應受相關處罰，亦應依行
    政罰法第7條、第8條予以減輕或免罰。（三）原判決認定系
    爭費用屬所得稅法第8條第11款之「其他收益」，實為錯誤
    適用該法第8條第3款、第9款及第11款之規定：參本院96年
    度判字第934號、98年度判字第448號及98年度判字第545號
    判決可知，所得稅法第8條第11款之「在中華民國境內取得
    之其他收益」，係為同條第1款至第10款之概括條款。就法
    律體系而言，認定所得之性質時，應先以前述10款所定之「
    公司分配之股利、盈餘、勞務報酬、利息所得、租賃所得、
    權利金所得、財產交易所得、工商業等盈餘、競技及機會獎
    金所得」等進行認定，若均無法歸類者，方得列入第11款之
    中華民國境內取得之其他收益。且依所得稅法第8條第3款規
    定，在我國境外提供之勞務所得報酬，即非中華民國來源所
    得，並無區分是否「單純」勞務或「綜合性」勞務之規定。
    原審在法律之文義解釋範圍外，另行創設法律所未規定之分
    類，顯已違反租稅法定主義，而屬違背法令。況且，被上訴
    人及原審既不否認為本件全達香港公司所提供者為勞務性質
    ，則原判決究係如何判定此並非「單純」勞務而為「綜合性
    」勞務？不得歸屬於所得稅法第8條第3款「勞務」之範疇？
    原判決之認定，實有不備理由之嫌。(四)原判決以「使用地
    」判斷是否屬所得稅法第8條第3款之勞務，與法律規定及本
    院見解有所牴觸：認定國外主辦承銷商或存託機構提供之服
    務非屬單純在中華民國境外提供勞務，屬於「綜合性業務服
    務之提供」，與本案全達香港公司提供之服務全在我國境外
    進行（就此兩造並無爭議），迥然不同，實無比附援引之餘
    地。況且，「綜合性勞務」係被上訴人逾越法令所自行創設
    者，又未明訂其與所得稅法第8條第3款之「勞務」之區分標
    準。例如，前開財政部函釋認所為「綜合性勞務」之要件為
    「勞務係同時在中華民國境內、外進行，或須國內業者之請
    參與及協助始可完成」，但本案卻將標準改為「使用地在國
    內、與中華民國境內使用之因素發生連結關係」云云。原審
    未察，竟率爾採信被上訴人之辯詞，實屬違法。另本院95年
    度判字第1254號判決已明確闡釋：依所得稅法第8條第3款規
    定，境外營利事業提供勞務取得報酬是否屬中華民國來源所
    得，乃是以「提供地」是否在我國境內為判準。迺原判決竟
    又自創「使用地」之「連結關係」，而將系爭費用歸屬於所
    得稅法第8條第11款之「其他收益」，其適用法律乃屬違法
    ，至為顯然。(五)原判決就所得稅法第114條第1款後段及稅
    務違章案件減免處罰標準第6條第1項規定之適用，有違憲法
    比例原則之嫌：司法院釋字第327號解釋雖係針對所得稅法
    第114條第2款規定而為，惟其解釋之意旨，應同樣適用於同
    條第1款之規定。且司法院釋字第616號解釋亦重申：「行為
    罰依應納稅額固定之比例處罰，又無合理最高額之限制，顯
    已逾越處罰之必要程度而違憲法第23條之比例原則」之意旨
    ，並闡明稅法中「漏稅罰」與「行為罰」應有之分界，並明
    確宣示就違反稅法上作為義務之違章行為，不得以稅額之一
    定倍數且無上限之方式處罰之。原判決以是否為「補繳」案
    例稱本案與前揭解釋適用情形不同云云，實係曲解前開解釋
    意旨，而不足採。又所得稅法第114條第1款後段規定，有關
    已補扣繳稅款、僅未補填發扣繳憑單即得處以最高至3倍稅
    額處罰部分，與憲法第23條規定意旨不合，已屬違憲，應不
    予適用，否則即有適用法規不當之違法。至原判決所稱稅務
    違章案件減免處罰標準已分別情形為免罰減輕之處罰云云，
    更係忽略該處罰標準仍然是以扣繳稅額之多寡為基礎，而以
    一定倍數之處罰，且未設定上限，其處罰未選擇損害人民權
    益最少之方式，仍屬違背上開解釋之意旨，而屬違背法令。
    （六）納稅本質上乃無對待給付之公法上金錢給付義務，不
    應僅以5年內得申請退還之規定，作為稅捐機關據此要求人
    民無論是非，均應盡力繳納稅款之藉口。迺原判決竟以稅捐
    稽徵法第28條規定，作為認定上訴人「負有積極申報繳納義
    務」之依據，並進一步認定上訴人「必定有過失」，顯然有
    適用法規之不當。又上訴人於原審審理時方援引諸多本院判
    例及財政部先前之解釋函令，作為主張無庸扣繳之憑據，原
    判決豈得逕稱上訴人未盡查詢義務而屬有過失？由此可知，
    原判決顯然對「正確及充分之資訊」已有所預設，更足證原
    判決確實未正確適用行政罰法第7條之規定，而有判決適用
    法規不當之違法。（七）就全達公司給付全達香港公司之系
    爭費用，上訴人於原審依相關判決、函釋，主張被上訴人作
    成之罰鍰處分，並未考慮上訴人對本案事實之認知及對法律
    及解釋函令之適用結果，而有違誤。故縱認系爭所得屬中華
    民國境內來源所得而應予扣繳時，然上訴人就相關法規與解
    釋函令已為相當之注意，且上訴人於給付前，對於未扣繳一
    節欠缺認識，不知其適用之可能性，揆諸行政罰法第8條之
    規定，不應處罰，或應減輕其處罰，以免過苛。惟原判決並
    未說明其不採之理由，顯有判決不適用法規及不備理由之違
    法。（八）又所得稅法第114條第1款後段有關扣繳義務人不
    按實補報扣繳憑單之處罰規定，業經司法院釋字第673號解
    釋宣告為違憲，並自解釋公布之日起停止適用，原判決未予
    糾正，亦有適用法律不當之違法等語。
六、被上訴人之代表人原為陳文宗，於上訴審程序中變更為邱政
    茂、再變更為吳自心，茲分別據其具狀聲明承受訴訟，均核
    無不合，先予敘明。
七、本院查：
(一)、按「納稅義務人有左列各類所得者，應由扣繳義務人於給付
    時，依規定之扣繳率或扣繳辦法，扣取稅款，並依第92條規
    定繳納之……二、機關、團體、事業或執行業務者所給付…
    …及給付在中華民國境內無固定營業場所及營業代理人之國
    外營利事業之所得。」「前條各類所得稅款，其扣繳義務人
    ……如左……二、……其扣繳義務人為……事業負責人。」
    「非中華民國境內居住之個人，或在中華民國境內無固定營
    業場所之營利事業，有第88條規定各類所得時，扣繳義務人
    應於代扣稅款之日起10日內，將所扣稅款向國庫繳清，並開
    具扣繳憑單，向該管稽徵機關申報核驗。」「扣繳義務人未
    依第88條規定扣繳稅款者，除限期責令補繳應扣未扣或短扣
    之稅款及補報扣繳憑單外……其未於限期內補繳應扣未扣或
    短扣之稅款，或不按實補報扣繳憑單者，應按應扣未扣或短
    扣之稅額處3倍之罰鍰。」為本件行為時所得稅法第88條第1
    項第2款、第89條第1項第2款前段、第92條第2項及第114條
    第1款後段所明定。次按「納稅義務人如為非中華民國境內
    居住之個人，或在中華民國境內無固定營業場所之營利事業
    ，按下列規定扣繳：一、……九、在中華民國境內無固定營
    業場所及營業代理人之營利事業，有前8款所列各類所得以
    外之所得，按給付額扣取20﹪。」復為各類所得扣繳率標準
    第3條第1項第9款所規定。又「依所得稅法第114條第1款規
    定應處罰鍰案件，有下列情事之一者，減輕或免予處罰……
    二、扣繳義務人已於期限內補繳應扣未扣或短扣之稅款，未
    在期限內補報扣繳憑單，於裁罰處分核定前已按實補報者，
    按應扣未扣或短扣之稅額處1.5倍之罰鍰。」為稅務違章案
    件減免處罰標準第6條第1項第2款所明定。
(二)、次按，「所得稅法第8條於第1款至第10款例示基於各種典型
    經濟行為所獲中華民國來源所得之態樣，另輔以第11款『在
    中華民國境內取得之其他收益』作為概括規定。對概括規定
    之解釋適用，必以不合於例示之各種典型經濟行為獲致之所
    得，始受概括規定之規範。是在中華民國境內取得之提供勞
    務之報酬而非屬所得稅法第8條第3款、第8款或第9款規定者
    ，不得依同法條第11款『在中華民國境內取得之其他收益』
    之規定，而認屬中華民國來源所得。所得稅法第8條第3款乃
    針對提供勞務之報酬所為之一般規定，而同條第9款所稱『
    工商、農林、漁牧、礦冶等業』之經營，其內容包含有勞務
    之提供者，則屬就提供勞務之主體與方式有所限制之規定。
    是營利事業經營其營業事項而包含勞務之提供者，應屬所得
    稅法第8條第9款規定『經營』之範圍。營利事業經營工商、
    農林、漁牧、礦冶等業而包含提供勞務之所得，自應適用所
    得稅法第8條第9款規定，認定其是否為中華民國來源所得。
    所得稅法第8條第9款規定之所得類型，係以是否在中華民國
    境內經營作為是否屬中華民國來源所得之判斷基準。總機構
    在中華民國境外且在中華民國境內無固定營業場所及營業代
    理人之營利事業，雖在中華民國境外就其營業事項而包含勞
    務之提供，但該勞務既在中華民國境內使用後，其經營事實
    始得完成，故其因此自中華民國境內之營利事業所獲致之所
    得，應係在中華民國境內經營工商、農林、漁牧、礦冶等業
    之盈餘，而屬中華民國來源所得。」（本院99年度5月第2次
    庭長法官聯席會議決議參照）。
(三)、經查，本件依全達公司與全達香港公司於90年12月28日簽訂
    之委任合約書第1條載明，乙方（全達香港公司）於合約期
    間根據甲方（全達公司）之指示提供甲方下述之服務：1.物
    料進出處理（進貨/出貨）2.乙方應於每月提出財務報告，
    及甲方指明要求之營運資訊。因此，委任合約主要服務項目
    係由全達香港公司提供「物料進出處理（進貨/出貨）」及
    「財務報告及甲方指明之營運資訊」，並未包括「仲介服務
    」，原審據此認上訴人主張系爭營運管理費屬外銷佣金支出
    乙節，與原全達公司91年度營利事業所得稅查核簽證報告書
    之內容係支付全達香港公司營運管理費等支出未合。被上訴
    人認定全達香港公司取得全達公司支付之系爭營運管理費，
    非屬因外銷而衍生之佣金支出，自無財政部56年台財稅發字
    第12486號及65年8月30日台財稅第35817號函釋之適用，於
    法核無不合。又依據本案委任合約書所載全達香港公司提供
    （服務）內容為物料進出處理（進貨/出貨）及按月提出財
    務報告，及經指明要求之營運資訊，究其服務內容，尚須運
    用到全達香港公司之人員、場所及相關設備等，以為行政營
    運管理及財務報告、營運資訊之收集整理製作提供，尚非單
    純之勞務提供；而系爭款項乃全達香港公司就前揭綜合性業
    務服務之提供所取得之對價，無從割裂整體履約行為以計算
    請款。又本件勞務提供地在國外，而其使用地在國內者，因
    該勞務與中華民國境內使用之因素發生連結關係，尚非單純
    在我國境外提供勞務，係屬綜合性業務服務之提供，原審認
    應屬所得稅法第8條第11款規定「在中華民國境內取得之其
    他收益」，於法固非無據。惟參酌上開本院99年度5月第2次
    庭長法官聯席會議決議文，全達香港公司既係總機構在中華
    民國境外且在中華民國境內無固定營業場所及營業代理人之
    營利事業，雖在中華民國境外就其營業事項提供勞務而包含
    勞務之提供，但該勞務既在中華民國境內使用後，則其經營
    事實應連結至中華民國境內始得完成，故其因此自中華民國
    境內之營利事業所獲致之所得，應係在中華民國境內經營工
    商、農林、漁牧、礦冶等業之盈餘，而屬所得稅法第8條第9
    款所稱之中華民國來源所得。原判決認全達香港公司取自我
    國境內之上開收益，應有所得稅法第8條第11款規定之適用
    ，雖有未合，然其認定屬中華民國來源所得之結論，則與上
    開之結論並無二致。被上訴人因而認定系爭款項屬應依同法
    第3條第3項規定課稅之所得，並應依規定辦理所得稅扣繳，
    於法亦無違誤。上訴人主張系爭之管理服務費用，應歸屬於
    所得稅法第8條第3款之「勞務報酬」，故該案系爭服務在境
    外提供，其所取得之報酬即非中華民國來源所得，境外營利
    事業提供勞務取得報酬是否屬中華民國來源所得，乃是以「
    提供地」是否在我國境內為判準等等，非為可採。
(四)、上訴人雖主張依據全達公司與全達香港公司於90年12月28日
    簽訂之佣金合約書明載由全達公司委託全達香港公司於大陸
    地區進行業務推廣，並將客戶仲介予全達公司，全達公司則
    依營收淨額之12％支付佣金予全達香港公司。由於全達香港
    公司除提供仲介服務外，亦因應全達公司提供下游廠商技術
    服務及解決方案所需，為全達公司處理客戶申訴及貨物維修
    運送等事務，故全達公司除給付佣金外，並支付全達香港公
    司3,095,148元之勞務費用。又全達公司與全達香港公司為
    關係企業，結算申報書將關係企業間之給付皆列於「其他費
    用項下」，而非如同給付其他非關係企業之佣金是列為「佣
    金」項下，此並不影響系爭給付之性質等等。但查，本件依
    全達公司與全達香港公司簽訂之委任合約書，雖約定全達公
    司則依營收淨額之12％支付佣金予全達香港公司，而全達香
    港公司則提供1.物料進出處理（進貨/出貨）2.每月提出財
    務報告，及全達公司指明要求之營運資訊，並未包括「仲介
    服務」，原審亦已指明究其服務內容，實則尚包含軟體技術
    開發及全達香港公司之營運管理等，即須運用到該公司之人
    員、場所及相關設備等，以為行政營運管理及財務報告、營
    運資訊之收集整理製作提供，尚非單純之勞務提供；而系爭
    款項乃全達香港公司就前揭綜合性業務服務之提供所取得之
    對價，無從割裂整體履約行為以計算請款。又本件勞務提供
    地在國外，而其使用地在國內者，因該勞務與中華民國境內
    使用之因素發生連結關係，尚非單純在我國境外提供勞務，
    係屬綜合性業務服務之提供，且全達香港公司上開各階段履
    約行為須結合始構成契約標的服務之全部，是系爭款項應認
    為全達香港公司就前揭綜合性業務服務之提供所取得之對價
    。因此，上訴人此部分之主張，自非可採。原審就此已臻明
    確之事證認定，既已於判決中敘明其得心證之理由，未再通
    知上訴人之簽證會計師到庭說明，亦不能指於法有違，或其
    認定有判決不備理由之違法。
(五)、惟按，稅捐稽徵法第48條之3規定：「納稅義務人違反本法
    或稅法之規定，適用裁處時之法律。但裁處前之法律有利於
    納稅義務人者，適用最有利於納稅義務人之法律。」上開法
    條所稱之「裁處」，依修正理由說明，包括訴願、再訴願及
    行政訴訟之決定或判決。本件行為時所得稅法第114條第1款
    ：「扣繳義務人如有下列情事之一者，分別依各該款規定處
    罰：一、扣繳義務人未依第88條規定扣繳稅款者，除限期責
    令補繳應扣未扣或短扣之稅款及補報扣繳憑單外，並按應扣
    未扣或短扣之稅額處1倍之罰鍰；其未於限期內補繳應扣未
    扣或短扣之稅款，或不按實補報扣繳憑單者，應按應扣未扣
    或短扣之稅額處3倍之罰鍰……。」之規定，嗣於98年5月27
    日修正公布為：「扣繳義務人如有下列情事之一者，分別依
    各該款規定處罰：一、扣繳義務人未依第88條規定扣繳稅款
    者，除限期責令補繳應扣未扣或短扣之稅款及補報扣繳憑單
    外，並按應扣未扣或短扣之稅額處1倍以下之罰鍰；其未於
    限期內補繳應扣未扣或短扣之稅款，或不按實補報扣繳憑單
    者，應按應扣未扣或短扣之稅額處3倍之罰鍰。……。」（
    自公布日施行，已於同年月29日生效）即其罰鍰倍數之下限
    較修正前之規定為低，有利於納稅義務人，則依稅捐稽徵法
    第48條之3規定，本件關於裁罰部分即應適用98年5月27日修
    正公布之所得稅法第114條第1款後段規定，被上訴人未及適
    用，原判決亦未及糾正，已有適用法規不當之違法。復按，
    「(91年1月3日修正公布)所得稅法第114條第1款後段，有關
    扣繳義務人不按實補報扣繳憑單者，應按應扣未扣或短扣之
    稅額處3倍之罰鍰部分，未賦予稅捐稽徵機關得參酌具體違
    章狀況，按情節輕重裁量罰鍰之數額，其處罰顯已逾越必要
    程度，就此範圍內，不符憲法第23條之比例原則，與憲法第
    15條保障人民財產權之意旨有違，應自本解釋公布之日起停
    止適用。有關機關對未於限期內按實補報扣繳憑單，而處罰
    尚未確定之案件，應斟酌個案情節輕重，並參酌稅捐稽徵法
    第48條之3之規定，另為符合比例原則之適當處置」，有司
    法院釋字第673號解釋可資參照。上開理由書並說明扣繳義
    務人之扣繳義務，包括扣繳稅款義務及申報扣繳憑單義務，
    二者之違反對國庫稅收及租稅公益之維護所造成之損害，程
    度上應有所差異。系爭所得稅法第114條第1款後段規定中，
    如扣繳義務人已於限期內補繳應扣未扣或短扣之稅款，僅不
    按實補報扣繳憑單者，雖影響稅捐稽徵機關對課稅資料之掌
    握及納稅義務人之結算申報，然因其已補繳稅款，較諸不補
    繳稅款對國家稅收所造成之不利影響為輕，乃系爭所得稅法
    第114條第1款後段規定，就此部分之處罰，與未於限期內補
    繳稅款之處罰等同視之，一律按應扣未扣或短扣之稅額處3
    倍之罰鍰，未賦予稅捐稽徵機關得參酌具體違章狀況，按情
    節輕重裁量罰鍰之數額，其處罰顯已逾越必要程度，不符憲
    法第23條之比例原則，與憲法第15條保障人民財產權之意旨
    有違。經查，本件被上訴人所屬新店稽徵所原限期責令上訴
    人於92年6月15日補繳應扣未扣稅款及補報扣繳憑單，上訴
    人則於92年6月15日補繳扣繳稅款，惟逾期申報扣繳憑單，
    有被上訴人所屬新店稽徵所96年5月15日北區國稅新店二字
    第0960006606號書函(原審卷第84頁)及補繳各類所得扣繳稅
    額繳款書(原處分卷第7頁)可憑。因此，本件上訴人已於限
    期內補繳應扣未扣之稅款，僅不按期補報扣繳憑單，依司法
    院釋字第673號解釋意旨，本件所應適用之行為時所得稅法
    第114條第1款後段規定既自該解釋99年3月26日公布之日起
    停止適用，被上訴人援引行為時所得稅法第114條第1款規定
    ，按應扣未扣稅款處1.5倍罰鍰計1,166,700元（計至百元止
    ），於法即失所依附。從而本件被上訴人未及依司法院釋字
    第673號解釋意旨適用法規，原判決亦未及糾正，亦有適用
    法規不當之違法，上訴意旨據此求為廢棄，為有理由，爰將
    原判決廢棄，並撤銷訴願決定及原處分(復查決定)，由被上
    訴人依司法院釋字第673號解釋意旨，斟酌個案情節輕重，
    並參酌稅捐稽徵法第48條之3之規定，另為符合比例原則之
    適法處分。
八、據上論結，本件上訴為有理由。依行政訴訟法第256條第1項
    、第259條第1款、第98條第1項前段，判決如主文。
中    華    民    國    99    年    11    月    11    日
                    最高行政法院第六庭
                        審判長法官  吳  明  鴻
                              法官  林  茂  權
                              法官  侯  東  昇
                              法官  黃  秋  鴻
                              法官  陳  國  成

以  上  正  本  證  明  與  原  本  無  異
中    華    民    國    99    年    11    月    12    日
                              書記官  王  史  民

司法院資訊處製作；財團法人民間司法改革基金會備份。
